臺灣臺南地方法院民事判決　　　　　　　95年度訴字第1675號
原　　　告　臺灣新光商業銀行股份有限公司
　　　　　　　　　　　　7、2.
法定代理人　丁○○
訴訟代理人　乙○○
被　　　告　丙○○
　　　　　　戊○○
上一人　之
訴訟代理人　甲○○
上列當事人間請求撤銷詐害行為等事件，經本院於民國96年3月
23日言詞辯論終結，判決如下：
    主    文
被告間就坐落臺南縣永康市○○段一七九地號土地及其上臺南縣
永康市○○段一三三二建號即門牌號碼臺南縣永康市○○路五八
巷七號之建物，於民國九十四年十二月二十八日所為贈與之債權
行為及民國九十五年一月二日所為所有權移轉之物權行為，均應
予撤銷。
被告戊○○應將前項不動產於民國九十五年一月二日以贈與為原
因所為之所有權移轉登記予以塗銷。
訴訟費用新臺幣柒仟零伍拾元由被告負擔。
本判決於原告以新臺幣貳拾壹萬陸仟元為被告供擔保後得假執行
。但被告如以新臺幣陸拾肆萬柒仟捌佰伍拾元為原告預供擔保，
得免為假執行。
    事實及理由
一、原告起訴主張：原告原為誠泰商業銀行股份有限公司，於民
    國94年12月31日與臺灣新光商業銀行股份有限公司合併，臺
    灣新光商業銀行股份有限公司為消滅銀行，誠泰商業銀行為
    存續銀行，並更名為臺灣新光商業銀行股份有限公司。緣訴
    外人郭晃銓於94年9月14日邀同被告丙○○為連帶保證人，
    簽立借據向原告借款新臺幣（下同）700,000元，約定借款
    期間自94年9月14日起至98年9月14日止，第1個月至第6個月
    按年息百分之6按月計付，第7個月至第48個月按原告定儲利
    率指數加百分之7.07計算並機動調整（訴外人郭晃銓逾期未
    清償時之定儲利率指數為百分之1.92），如有任何一宗債務
    不依約清償或攤還本金時，視為全部到期，且改依前述第7
    個月起之利率計算利息及遲延利息，除按放款利率付息外，
    自逾期日起6個月以內，按上開利率百分之10，超過6個月部
    分，按上開利率百分之20計算之違約金。惟訴外人郭晃銓自
    95年1月14日起即未依約繳納，尚有本金647,850元、約定之
    利息及違約金未清償，被告丙○○為本件借款之連帶保證人
    ，自應連帶負全部清償責任。然被告丙○○於94年12月28日
    即將其所有坐落臺南縣永康市○○段179地號土地及其上臺
    南縣永康市○○段1332建號即門牌號碼為臺南縣永康市○○
　　路58巷7號之建物（下稱系爭不動產）贈與其子戊○○，並
  　於95年1月2日完成過戶登記。被告丙○○為本件借款之連帶
    保證人，明知其全部財產應為原告借款債權之總擔保，且其
    明知本件借款尚未清償完畢，卻積極處分不動產，且依鈞院
  　執行處查詢訴外人郭晃銓及被告丙○○之勞保局電子閘門查
    詢作業及稅務電子閘門財產所得調件明細表可知，被告丙○
    ○將系爭不動產贈與被告戊○○後，即無可供償債之財產，
    故被告間之無償贈與行為顯損害原告之債權，爰依民法第24
　　4條第1項規定提起本件訴訟，並聲明求為判決如主文所示。
二、被告則以：訴外人郭晃銓借款後即在外地工作，被告丙○○
    不知訴外人郭晃銓何時起未依約清償。因被告丙○○於94年
    10月間進行手術，無力負擔系爭不動產之貸款，遂由被告戊
    ○○繼續繳納系爭不動產之貸款，並將系爭不動產過戶予被
    告戊○○，被告並無意脫產規避債務等語，並聲明：原告之
    訴及假執行之聲請均駁回；如受不利之判決，請准宣告供擔
    保免為假執行。
三、原告主張訴外人郭晃銓於94年9月14日邀同被告丙○○為連
    帶保證人，簽立借據向原告借款700,000元，約定之借款期
    間、利息及違約金如借據所載，然訴外人郭晃銓自95年1月
　　14日起即未依約繳納，尚有本金647,850元、約定之利息及
  　違約金未清償，然被告丙○○於94年12月28日即將其所有之
    系爭不動產贈與其子戊○○，並於95年1月2日完成過戶登記
  　，且被告丙○○並無工作，其將系爭不動產贈與被告戊○○
    後，名下即無任何財產等情，業據原告提出借款契約書、貸
    明細歸戶查詢、貸放主檔資料查詢、存證信函、土地登記謄
    本、建物登記謄本、永康地政事務所異動索引、被告丙○○
    勞保局電子閘門查詢作業及稅務電子閘門財產所得調件明細
    等為證，復為被告所不爭執，堪信為真實。
四、按債務人所為之無償行為，有害及債權者，債權人得聲請法
    院撤銷之，民法第244條第1項定有明文。本院依職權調閱被
    告丙○○財產歸戶資料，被告丙○○將系爭不動產贈與被告
    戊○○後，其名下已無任何財產，有稅務電子閘門財產所得
    調件明細表附卷可稽，被告丙○○亦自承其無收入，且贈與
    系爭不動產後，即無其他財產可供清償本件借款，則被告丙
    ○○明知對於原告負有上開借款債務，卻於94年12月18日將
    其所有之系爭不動產無償贈與被告陳戊○○，並以贈與為原
    因移轉登記予被告陳戊○○，使債權人即原告無從對該不動
    產求償，顯有害原告債權。被告雖辯稱不知訴外人郭晃銓何
    時起未依約繳納本息，且係因被告丙○○已無收入無法繼續
    繳納房屋貸款，遂由被告戊○○繼續繳納並過戶給被告戊○
    ○，並非有意脫產云云，並提出被告丙○○診斷證明書、被
    告戊○○繼續繳納貸款之查詢資料、存儲之匯款交易明細為
    憑。然民法第244條第1項所稱債務人所為之無償行為，本係
　　指真正成立之行為，並非指債務人與第三人間有通謀虛偽之
  　意思表示，僅係因債務人所為無償行為有害於債權人之權利
    ，許債權人於具備法律所定要件時聲請法院撤銷。因此，本
    件原告既係以民法第244條第1項起訴請求，則本院前揭規定
    審酌債務人即被告丙○○所為贈與行為，是否有害於債權人
    即足，至於被告丙○○贈與系爭不動產之原因及被告丙○○
    與被告戊○○是否係有意脫產，並非本件審究之範圍，被告
    2人以前揭情詞置辯，殊無可採。從而，被告丙○○將系爭
    不動產無償贈與被告陳戊○○，並以贈與為原因移轉登記予
    被告陳戊○○，且被告丙○○贈與後名下即無任何財產可供
    清償本件借款債務，使即原告無從對系爭不動產求償而有害
    原告債權，則原告依民法第244條第1項之規定，請求被告間
    就系爭不動產，於94年12月18日所為贈與之債權行為及95年
    1月2日所為所有權移轉之物權行為，均應予撤銷，及被告戊
　　○○應將系爭不動產於民國95年1月2日以贈與為原因所為之
  　所有權移轉登記予以塗銷，洵屬有據，應予准許。
五、本件兩造分別陳明願供擔保，請准宣告假執行及免為假執行
    ，經核無不合，爰分別酌定相當擔保金額併准許之。
六、按法院為終局判決時，應依職權為訴訟費用之裁判，民事訴
    訟法第87條第1項定有明文。本件第一審裁判費7,050元，應
    由被告負擔，是本件訴訟費用額確定如主文第2項所示。
七、據上論結，原告之訴為有理由，依民事訴訟法第78條、第87
    條第1項、第390條第2項、第392條第2、第3項，判決如主文
    。
中　　華　　民　　國　　96　　年　　 3　　月　　30　　日
                  民事第五庭  法　官　林中如
以上正本證明係照原本作成。
如對本判決上訴，須於判決送達後20日內向本院提出上訴狀。
中　　華　　民　　國　　96　　年　　4 　　月　　2 　　日
                              書記官  凌昇裕
